臺灣臺南地方法院臺南簡易庭民事判決
110年度南簡字第490號
原      告  湯月英  

訴訟代理人  林倪均律師
            張家榛律師
被      告  白麗貞  



上列當事人間給付會款事件，經本院於民國110年9月23日言詞辯
論終結，判決如下：
    主  文
一、被告應給付原告新臺幣960,000元，及分別依附表所示金額
    及利息起算日起至清償日止，按年息百分之5計算之利息。
二、原告其餘之訴駁回。
三、訴訟費用新臺幣10,460元由被告負擔。
四、本判決第一項得假執行；但被告如以新臺幣32萬元為原告預
    供擔保，得免為假執行。　　
    事實及理由
一、程序方面：按本於合會有所請求而涉訟者，不問其標的金額
    或價額一律適用簡易程序，民事訴訟法第427條第2項第7款
    定有明文。查，本件原告請求所依據之還款書係因被告積欠
    原告會款後，與原告達成和解並協議分期給付所簽立，有該
    還款書可稽（補字卷第23頁），且原告起訴狀亦載明係為請
    求給付會款而提起本訴（補字卷第13頁），參照上開規定之
    立法理由為：合會在我國民間習慣上，已存在多年，部分銀
    行並有此類業務，最高法院就此並著有判例，為求此類訴訟
    案件速結，爰併列於簡易程序等意旨，本件所依據之系爭和
    解契約係原告本於合會之法律關係而請求，應屬民事訴訟法
    第427條第2項第7款之訴訟，不問訴訟標的金額，均適用簡
    易程序，合先敘明。
二、本件原告起訴主張：
  ㈠原告於民國（下同）106年1月10日起參加被告發起之合會，
    約定會期自106年1月10日起至107年5月10日止，採外標制，
    活會會員之會費新臺幣（下同）10萬元，死會會員11萬5000
    元，原告為第16標（會員名：小英），並均按期繳納會款。
    詎料系爭合會進行至原告之會期時，被告突然向原告表示系
    爭合會已無法進行。被告身為系爭合會之會首，依照民法第
    709-9條第1項、第2項規定，應與其他已得標之會員，連帶
    就合會款項對原告負返還責任。嗣後被告原告協議，另行約
    定並簽立還款書，約定被告應返還原告96萬元，並依如附表
    所示之還款日期及金額，分期之方式返還原告，此有被告本
    人簽立之「還款書」可佐。惟查，被告於簽立還款書後，未
    曾按期返還任何款項，被告至今仍積欠原告96萬元，從而，
    原告自得依民法第709-9條第1項、第2項規定，請求被告返
    還積欠之各期會款共96萬元。
  ㈡又系爭合會終止運作後，兩造於107年7月4日達成和解，並簽
    立還款書，惟被告於簽立還款書後，未曾按期返還任何款項
    ，被告至今仍積欠原告96萬元，原告自得依還款書及民法第
    736條、第737條之規定，向被告請求清償96萬元之款項。
  ㈢並聲明：被告應給付原告96萬元，及107年7月4日日起至清償
    日止，按週年利率百分之5計算之利息。
三、被告雖承認與原告間有返還會款96萬元之債務存在，且就該
    返還會款之96萬元債務，與原告於107年7月4日時達成以附
    表所示金額、還款日期，分期償還之和解契約之事實，惟被
    告以其已償還原告30萬元，且曾支付原告一筆8萬元之利息
    ，此後之金額部分不應再另加計利息等語抗辯。
四、本院之判斷：
  ㈠原告106年1月10日起參加被告發起之合會，約定會期自106年
    1月10日起至107年5月10日止，採外標制，活會會員之會費1
    0萬元，死會會員11萬5000元，原告為第16標，且均按期繳
    納會款，至被告中止合會之前，原告已繳納會款96萬元；之
    後原告與被告間達成返還上開會款之和解契約，約定被告應
    分期於如附表所示之還款日，返還原告約定支付各期還款金
    額等情，有原告提出之上開合會會單及還款書（補字卷第19
    、21頁）在卷可稽，亦為兩造所不爭，是原告所述之事實，
    應堪可採。至於被告以其曾還款30萬元，以及曾支付原告1
    筆8萬元利息，之後不應再計算利息云云抗辯，前者還款30
    萬元部分，原告並未提出任何證據以實其說，後者曾支付8
    萬元利息部分，被告固當庭出示手機內LINE對話供本院檢視
    ，惟被告對話之對象為一「林醫師」之訴外人，難認該對話
    與原告有何關連，且對話中所載之利息，並未指明係因何款
    項產生之利息，且該利息亦未載明時間，被告提出之上開對
    話亦難證實其已支付原告8萬元利息之事實，另原告之訴訟
    代理人亦當庭否認被告上開抗辯，是以，被告上開抗辯，難
    為有利之認定，為無理由。
　㈡按因會首破產、逃匿或有其他事由致合會不能繼續進行時，
    會首及已得標會員應給付之各期會款，應於每屆標會期日平
    均交付於未得標之會員。會首或已得標會員依第一項規定應
    平均交付於未得標會員之會款遲延給付，其遲付之數額已達
    兩期之總額時，該未得標會員得請求其給付全部會款，民法
    第709條之9第1項前段、第3項分別定有明文。次按稱和解者
    ，謂當事人約定，互相讓步，以終止爭執或防止爭執發生之
    契約，民法第736條亦有規定。又和解內容，倘以他種法律
    關係替代原有法律關係者，則係以和解契約創設新法律關係
    ，故債務人如不履行和解契約，債權人應依和解創設之新法
    律關係請求履行，不得再依原有法律關係請求給付（最高法
    院83年台上字第620號判例意旨參照）。本件起訴時，原告
    既已自認該還款書係兩造在合會結束後確認應返還原告之款
    項，且就協議應付款之時間及金額成立和解事宜，參照上開
    規定及說明，原告僅得依和解契約之內容向原告請求還款。
  ㈢另按給付有確定期限者，債務人自期限屆滿時起，負遲延責
    任；又定有清償期者，債權人不得於期前請求清償，民法第
    229條第1項及第316條前段分別定有明文。復按遲延之債務
    ，以支付金錢為標的者，債權人得請求依法定利率計算之遲
    延利息；應付利息之債務，其利率未經約定，亦無法律可據
    者，週年利率為百分之5，民法第233條第1項前段、第203條
    分別定有明文。經查，原告與被告就返還會款之總金額為96
    萬元，已於107年7月4日達成分期付款和解契約，可知系爭
    和解契約之分期清償約定，僅約定分期清償之日期及每期清
    償之金額，並無「如一期不履行視為全部到期」之條款，則
    系爭和解契約之分期清償約定所謂每一期給付，均屬各自獨
    立之確定清償期限，依法自應以每期之清償期限認定有無遲
    延給付，不得以其中一期遲延給付，即認其餘部分均已到期
    ，故原告主張被告應自和解契約成立之日即107年7月4日起
    至清償日止，按年息百分之5計算之利息，此部分顯有侵害
    被告分期給付之期限利益，原告上開利息之計算方式，實有
    不當。是以，原告請求被告應給付96萬元，及分別依附表所
    示金額及利息起算日起至清償日止，按年息百分之5計算之
    利息部分，是屬有據，逾越此部分之利息請求，礙難所准。
五、綜上所述，原告依系爭和解契約請求被告應給付原告96萬元
    ，及分別依附表所示金額及利息起算日起至清償日止，按年
    息百分之5計算之利息，為有理由，應予准許，逾此範圍之
    利息請求，為無理由，應予駁回。
六、又本判決主文第1項係依簡易程序所為被告敗訴之判決，爰
    依民事訴訟法第389條第1項第3款之規定，職權宣告假執行
    ；並依同法第392條第2項之規定，職權宣告被告預供擔保得
    免為假執行，以期衡平。
七、本件訴訟費用10,460元，依民事訴訟法第79條規定，審酌原
    告僅就被告利息請求期間之部分無理由等情，應由被告負擔
    。
八、據上論結，本件原告之訴為一部有理由，一部無理由，依民
    事訴訟法第436條第2項、第79條、第87條第1項、第389條第
    1項第3款，判決如主文
中　　華　　民　　國　　110 　年　　10　　月　　7　　日
                    臺南簡易庭    法　官  侯明正
以上正本係照原本作成。
如不服本判決，應於判決送達後20日內，向本院提出上訴狀並表
明上訴理由，如於本判決宣示後送達前提起上訴者，應於判決送
達後20日內補提上訴理由書（須附繕本）。
中　　華　　民　　國　　110 　年　　10　　月　　7　　日
                                  書記官  陳世明　　　
附表
期數 各期應付款金額 應給付日 利息起算日 1 8萬元 107年8月20日 107年8月21日 2 8萬元 107年9月20日 107年9月21日 3 10萬元 107年10月20日 107年10月21日 4 10萬元 107年11月20日 107年11月21日 5 10萬元 107年12月20日 107年12月21日 6 10萬元 108年1月20日 108年1月21日 7 10萬元 108年2月20日 107年2月21日 8 10萬元 108年3月20日 107年3月21日 9 10萬元 108年4月20日 107年4月21日 10 10萬元 108年5月20日 107年5月21日